【裁判字號】    94,訴,1741
【裁判日期】    950123
【裁判案由】    違反槍砲彈藥刀械管制條例
【裁判全文】
臺灣臺北地方法院刑事判決              94年度訴字第1741號
公  訴  人  臺灣臺北地方法院檢察署檢察官
被      告  丙○○
            丁○○
            甲○○
            乙○○
上列被告等因賭博等案件，經檢察官聲請簡易判決處刑（93年度
偵字第19264號、94年度偵字第17191號），本院認不宜以簡易判
決處刑，經改依通常程序審理後，被告等人於本院準備程序中就
被訴事實為有罪之陳述，經告以簡式審判程序意旨，並聽取公訴
人及被告之意見後，本院合議庭裁定改由受命法官獨任依簡式審
判程序審理，並判決如下：
    主  文
丙○○共同以賭博為常業，累犯，處有期徒刑肆月，如易科罰金
以佰元折算壹日，扣案如附表編號一至四所示之物均沒收。
丁○○、甲○○共同以賭博為常業，各處有期徒刑月，如易科
罰金均以佰元折算壹日，扣案如附表編號一至四所示之物均沒
收。
劭志忠於夜間在公眾得出入之場所，未經許可攜帶刀械，處有期
徒刑月，如易科罰金以佰元折算壹日，扣案如附表編號五所
示之手指虎壹個沒收。
    事  實
一、丙○○前因竊盜案件，經本院以89年度易字第2145號判處有
    期徒刑1年6月確定，甫於民國92年1月26日執行完畢。猶不
    知悔改，明知未依「電子遊戲場業管理條例」規定辦理營利
    事業登記者，不得經營電子遊戲場業，竟基於經營電子遊戲
    場業及常業賭博之犯意，未向主管機關申請核發經營電子遊
    戲場業之營利事業登記證，即自93年7月間某日起，在臺北
    市中山區○○○路119巷52號1樓設立「紅雀禮品屋」，並於
    上址擺設賭博性電子遊戲機台，包括「金如意景品販賣機」
    （彈珠遊戲，下稱「金如意」）7台、可以遙控器變換畫面
    為「超八水果盤」的「野蠻遊戲販賣機」（下稱「超八」）
    8台及可以遙控器變換為「滿貫大亨麻將」之「野蠻遊戲販
    賣機」（下稱「麻將」）4台，以供不特定之公眾自由出入
    把玩。丙○○並自93年8、9月間起，僱用與其同有經營電子
    遊戲場業及常業賭博犯意聯絡之丁○○、甲○○為服務員，
    在上址負責幫客人開分、洗分、轉換遊戲機畫面、兌換硬幣
    及賭金、記帳、以相機拍攝中獎畫面等工作，並輪流擔任夜
    班與早班之工作。其等賭博之方式為：（一）、「金如意」
    新臺幣（下同）10元可換得50分，投入10元硬幣1枚即可把
    玩1次，依16顆彈珠打進何號碼之洞內及連線程度計算得分
    ，可得2至10倍不等之分數。（二）、「超八」以1比5方式
    開分（即10元換50分），開始遊戲後由電腦出牌，賭客欲停
    止時按停止鍵，依電腦畫面所顯示之水果組合計算得分。（
    三）、「麻將」以10比1（投10元換1分）方式開分，依13張
    麻將玩法進行賭博，以胡牌台數計算分數。以上賭客如把玩
    結束時，未累積分數則不退還賭資，如有累積分數，則依各
    機台所定比率向該店家換取現金（俗稱洗分）。是丙○○、
    丁○○、甲○○等人，即以此方式經營電子遊戲場業，並反
    覆以上開機具與賭客對賭財物，而恃以為業。嗣於93年10月
    12日凌晨1時30分許，為警持搜索票當場查獲。並扣得如附
    表編號一、二所示之電子遊戲機具，以及在賭臺或兌換籌碼
    處之財物；另扣得如附表編號三、四所示，丙○○所有供經
    營上述賭博電玩所用及因此所得之財物。
二、乙○○明知未經許可不得持有經管制之刀械，惟於93年10月
    10 日某時，在臺北市○○○路「統領百貨公司」附近路邊
    ，拾得內政部警政署公告管制，以金屬塊製成、中留4孔、
    可供手指套入使用之「手指虎」1把後，即將之放置於其所
    管領之背包內，而無故持有之。並於同年月12日凌晨1時30
    分許之夜間，將該手指虎攜至不特定人得自由出入之「紅孔
    雀禮品屋」內，嗣為警持搜索票當場查獲，並扣得如附表編
    號五所示之手指虎1個。
三、案經臺北市政府警察局中山分局報告台灣臺北地方法院檢察
    署檢察官偵查後聲請以簡易判決處刑，後經本院改依通常程
    序審理，並經合議庭裁定以簡式審判程序審理。
    理  由
一、上述犯罪事實，迭據被告丙○○、丁○○、甲○○、乙○○
    等人分別於警、偵訊及本院審理時坦承不諱，而扣案之遊戲
    機台確屬電子遊戲機台乙節，亦有台北市商業管理處94年3
    月1日北市商三字第09430625300號函暨所附之遊戲流程、遊
    戲說明及機台圖片、遊戲機名錄1份在卷可稽；此外，並有
    臺北市政府警察局中山分局中山一派出所搜索扣押筆錄暨扣
    押物品目錄表、「紅孔雀禮品屋」營利事業登記證各1紙，
    現場照片12張，以及如附表編號一至四所示之電子遊戲機具
    、在賭臺與兌換籌碼處之賭資、營業所得、供經營電子遊戲
    機賭博業務所用之數位相機、SD卡、切換螢幕遙控器、交班
    表、開分鑰匙、教戰手則、薪資明細表、帳本及客戶電話等
    扣案物品可資佐證。再者，乙○○所持有之金屬刀械1把，
    係金屬塊製成、中留4孔、可供手指套入使用，認屬槍砲彈
    藥刀械管制條例所公告管制之刀械，復有臺北市政府警察局
    94年10月11日北市警保字第0944 0589300號函暨所附之臺北
    市政府警察局第203次鑑驗會議紀錄1份附卷為憑，且有如附
    表編號五所示之老虎指1把扣案可資佐證，足見被告等人出
    於任意性之自白，均與相關事證相符，應堪採信。再按，刑
    法上所謂之常業犯，指反覆以同種類行為為目的之社會活動
    之職業性犯罪而言，至於犯罪所得之多寡，是否恃此犯罪為
    唯一之謀生職業，則非所問，縱令兼有其他職業，仍無礙於
    該常業犯罪之成立，此有最高法院85年台上字第510號判例
    可資參照。經查：丙○○係「紅孔雀禮品屋」之負責人，購
    置上述電子遊戲機台經常性與不特定顧客對賭，而丁○○、
    甲○○亦分別供承：其等係受僱於丙○○，以按月或按日方
    式向丙○○支領薪資，並由其2人輪流擔任夜班及早班工作
    （偵查卷第112、119、172頁），顯見被告丙○○、丁○○
    、甲○○等三人，係以賭博為常業無誤。綜上所述，本件事
    證明確，上述被告之犯行均堪認定，應予依法論科。
二、論罪科刑部分
(1)、核被告丙○○、丁○○、甲○○所為，均係犯刑法第267條
    之常業賭博罪，並違反電子遊戲場業管理條例第15條「未依
    本條例規定辦理營利事業登記者，不得經營電子遊戲場業」
    之規定，應依同條例第22條論處。被告丙○○、丁○○與甲○○三人，就上開犯行均有犯意聯絡或行為分擔，應為共同
    正犯；又其等所犯上開二罪間，有方法、目的之牽連關係，
    應依刑法第55條之規定，從一重之常業賭博罪處斷。再被告
    丙○○有如事實欄所載之犯罪科刑執行情形，有臺灣高等法
    院被告前案紀錄表1份附卷可參，其於有期徒刑執行完畢後5
    年內，再犯本件有期徒刑以上之罪，為累犯，應依刑法第47
    條規定加重其刑。聲請簡易判決處刑意旨認為丙○○、丁○○、甲○○係犯刑法第266條第1項之普通賭博罪，且丁○○
    與甲○○並非陳東祥所犯違反電子遊戲場業管理條例罪之共
    犯，均尚有誤會，惟起訴之基本事實同一，且蒞庭實行公訴
    之檢察官，已當庭變更普通賭博罪為常業賭博罪，並追加丁○○與甲○○為丙○○所犯違反電子遊戲場業管理條例罪之
    共同正犯，有本院95年1月9日準備及審理筆錄各1份在卷可
    稽，故本院自得依法變更起訴法條，並就丁○○、甲○○所
    犯之違反電子遊戲場業管理條例罪予以審究。
(2)、核被告乙○○所為，則係犯槍砲彈藥刀械管制條例第15條第
    1款、第2款之未經許可於夜間在公眾得出入之場所持有刀械
    罪，乙○○自93年10月10日起至同年月12日止持續持有前揭
    手指虎之行為，為犯罪行為之繼續，而非狀態之繼續。又其
    未經許可持有刀械之低度行為，應為於夜間在公眾得出入之
    場所未經許可攜帶刀械之高度行為所吸收，不另論罪。
(3)、爰審酌丙○○為「紅孔雀禮品店」之負責人，負責該店之經
    營管理，丁○○與甲○○均係受僱之員工，聽命於丙○○行
    事，其等犯罪情節之輕重自有不同；又該店擺設之電子遊戲
    機台共計19台，規模不小，而其等犯罪之期間約3個月，所
    得亦非少數，對於社會風氣亦造成相當之危害；再乙○○係
    無意間拾得屬於管制刀械之手指虎，並非有意取得管制刀械
    而為不法之用途使用，並參酌其等犯罪後均坦承犯行，表示
    悔意，態度尚稱良好等一切情狀，各量處如主文所示之刑，
    並諭知易科罰金之折算標準。
三、扣案如附表編號一所示之電子遊戲機台共19台，均屬當場賭
    博之器具；附表編號二所示之賭資共31170元，分屬在賭檯
    上或兌換籌碼處之財物，均應依刑法第266條第2項規定宣告
    沒收。附表編號三所示之營業所得5600元，係丙○○因犯本
    件常業賭博罪所得之物；附表編號四所示之數位相機、SD卡
    、切換螢幕遙控器、交班表、開分鑰匙、教戰手則、薪資明
    細表、帳本及客戶電話等物，則係丙○○所有供犯本件常業
    賭博罪所用之物，業據丙○○、丁○○與甲○○供承在卷，
    應分別依刑法第38條第1項第3款、第2款規定予以沒收之。
    附表編號五所示之手指虎1把，係屬內政部警政署公告查禁
    之違禁物，應依刑法第38條第1項第1款之規定沒收之。至於
    扣押物品目錄表編號2扣押之8600元中，丁○○陳稱其中300
    0元為其個人所有之財物（其餘5600元即為附表編號三之營
    業所得），而本院復查無其他證據足以證明上開財物係在賭
    臺或兌換籌碼處之財物，爰不予沒收。
四、聲請簡易判決處刑意旨另以：被告乙○○於93年10月10日某
    時，在台北市○○○路「統領百貨公司」附近拾得屬公告管
    制之金屬塊製成、中留4孔、可供手指套入使用之手指虎1把
    ，竟將之放置於背包內，因認被告乙○○涉有刑法第337條
    之侵占遺失物罪。惟按，犯罪事實應依證據認定之，無證據
    不得認定犯罪事實；又不能證明被告犯罪者，應諭知無罪之
    判決，刑事訴訟法第154條第2項、第301條第1項分別定有明
    文。經查：乙○○固於警、偵訊及本院審理時供稱，係在「
    統領百貨公司」附近之路邊撿到扣案之老虎指等語，但檢警
    機關並未查到上開老虎指之持有人或所有權人，且乙○○拾
    得該老虎指之地點，係在路邊而非其他有人管領之店面或攤
    販，自無足夠證據得以推論上開老虎指係他人遺失或離本人
    所持有之物，而非他人丟棄在路邊之無主物。此外，本案復
    查無其他證據足以證明乙○○有侵占遺失物之犯行，本應為
    乙○○無罪之諭知，但公訴人既認乙○○此部分之犯行如構
    成犯罪，與前開業經本院論罪科刑之未經許可持有刀械罪，
    具有牽連犯之裁判上一罪關係，本院爰不另為無罪之諭知。
據上論斷，應依刑事訴訟法第452條、第273條之1第1項、第299
條第1項前段、第300條，電子遊戲場業管理條例第22條、槍砲彈
藥刀械管制條例第15條第1、2款，刑法第11條前段、第28條、第
267條、第55條、第47條、第41條第1項前段、第266條第2項、第
38條第1項第1、2、3款，罰金罰鍰提高標準條例第1條前段、第2
條，判如主文。
本案經檢察官孟令士到庭執行職務。
中    華    民    國    95    年    1    月    23     日
                  刑事第三庭    法  官  游士珺
上正本證明與原本無異。
如不服本判決，應於判決送達後10日內向本院提出上訴狀 (應抄
附繕本)。
                                書記官  林素霜
中    華    民    國    95    年    1     月    24    日
附錄本案主要論罪法條
刑法第267條
以賭博為常業者，處2年以下有期徒刑，得併科1千元以下罰金。
電子遊戲場業管理條例第15條
未依本條例規定辦理營利事業登記者，不得經營電子遊戲場業。
電子遊戲場業管理條例第22條
違反第15條規定者，處行為人1年以下有期徒刑、拘役或科或併
科新台幣50萬元以上250萬元以下罰金。
槍砲彈藥刀械管制條例第15條
未經許可攜帶刀械而有下列情形之一者，處2年以下有期徒刑：
一  於夜間犯之者。
二  於車站、埠頭、航空站、公共場所或公眾得出入之場所犯之
    者。
三  結夥犯之者。
┌────────────────────────────────┐
│附表：應沒收之物                                                │
├──┬──────────────────┬──────────┤
│編號│物品名稱                            │沒收之依據          │
├──┼──────────────────┼──────────┤
│一  │電子遊戲機台：彈珠台7台、超八機台8台│刑法第266條第2項    │
│    │、麻將機台4台（均含IC板）           │                    │
│    │                                    │                    │
├──┼──────────────────┼──────────┤
│二  │電動玩具機台內賭資26,070元、櫃臺兌換│刑法第266條第2項    │
│    │籌碼處賭資5,100元（係兌換予客人之10 │                    │
│    │元硬幣）                            │                    │
│    │                                    │                    │
├──┼──────────────────┼──────────┤
│三  │丙○○所有之當日營業額5,600 元      │刑法第38條第1項第3款│
│    │                                    │                    │
├──┼──────────────────┼──────────┤
│四  │丙○○所有之數位相機1台、SD卡1張、切│刑法第38條第1項第2款│
│    │換螢幕遙控器2個、交班表3張、開分鑰匙│                    │
│    │2支、教戰守則1張、薪資明細表1張、帳 │                    │
│    │本1份及客戶電話1本                  │                    │
│    │                                    │                    │
├──┼──────────────────┼──────────┤
│五  │乙○○所有之手指虎1個               │刑法第38條第1項第1款│
│    │                                    │                    │
└──┴──────────────────┴──────────┘


司法院資訊處製作；財團法人民間司法改革基金會備份。
